臺灣高等法院臺南分院刑事判決　　　　99年度上訴字第1025號
上　訴　人
即　被　告　林哲榮
指定辯護人　本院公設辯護人　郭忠生
上列上訴人因違反槍砲彈藥刀械管制條例案件，不服臺灣嘉義地
方法院99年度訴字第542號中華民國99年8月23日第一審判決（起
訴案號：臺灣嘉義地方法院檢察署99年度偵字第4154號），提起
上訴，本院判決如下：
    主  文
原判決撤銷。
林哲榮未經許可，寄藏可發射子彈具有殺傷力之改造手槍，處有
期徒刑年貳月，併科罰金新臺幣拾萬元，罰金如易服勞役，以
新臺幣壹仟元折算壹日。扣案如附表所示之槍枝沒收。
    事  實
一、林哲榮明知槍砲彈藥刀械管制條例所管制之槍砲、子彈，非
    經中央主管機關許可不得寄藏，竟未經許可，同時基於寄藏
    可發射子彈具有殺傷力之改造手槍、具有殺傷力之子彈之犯
    意，於民國94年2月初某日（起訴書誤載為94年初某日），
    在嘉義市○區○○○街26號3樓5住處，收受友人吳志宏（業
    於94年3月25日死亡）所寄放如附表所示具有殺傷力之槍枝3
    支及非制式子彈2顆等物，而將之藏置於上開處所床下之置
    衣櫃內。嗣於99年5月18日上午11時10分許，經人向警方檢
    舉，警方乃持臺灣嘉義地方法院核發之搜索票在上開處所內
    搜索而查獲，並扣得上開改造手槍3支及子彈2顆等物（該子
    彈2顆業經送鑑時試射擊發）。
二、案經嘉義市警察局第一分局報告臺灣嘉義地方法院檢察署檢
    察官偵查起訴。
    理  由
壹、程序方面
    按被告以外之人於審判外之言詞或書面陳述，除法律有規定
    者外，不得作為證據；又被告以外之人於審判外之陳述，雖
    不符合同法第159條之1至第159條之4之規定，但經當事人於
    審判程序同意作為證據，法院審酌該言詞陳述或書面陳述作
    成時之情況，認為適當者，亦得為證據。當事人、代理人或
    辯護人於法院調查證據時，知有第159條第1項不得為證據之
    情形，而未於言詞辯論終結前聲明異議者，視為有前項之同
    意，刑事訴訟法第159條第1項及第159條之5分別定有明文。
    查本判決下列所引之供述證據，雖屬傳聞證據，惟檢察官、
    被告及其辯護人於本院審判期日中表示無意見不予爭執，且
    迄至言詞辯論終結前亦未表示異議，本院審酌該等證據之取
    得過程並無瑕疵，與本案待證事實間復具有相當之關聯性，
    以之為本案證據並無不當，自得採為本件認定事實之基礎，
    合先敘明。
貳、實體方面
一、訊據被告雖承認於94年2月初某日，在上開處所收受吳志宏
    所寄放之上開槍彈，然辯稱：吳志宏係交予一個黑色手提包
    ，當時不知道該手提包內有該槍彈，伊於99年5月初整理床
    底時始發現該手提包內有槍彈，伊當時不知如何處理，始決
    意藏放，伊寄藏槍彈之時間僅10餘日云云，惟查：
  (一)被告於94年2月初某日收受吳志宏所交付之手提包時，即知悉
    該手提包內放有上開槍彈之事實，已業其於原審時供稱：「
    我受友人吳志宏寄藏槍枝的時間點為94年2月初，寄藏時我
    知道是槍枝」、「是94年2月初持有的，當時是吳志宏在徐
    州2街36號3樓5處拿一個包包給我，我當時知道是槍及子彈
    。當時是因為吳志宏來我家和我談天，我們出去喝酒，把包
    包放我那裡，後來他喝醉了沒到我家拿，他說先放我家」等
    語（見原審卷第24頁、第94-95頁）。又槍彈係違禁物，刑
    責至重，且為警方查緝之重點，衡情，吳志宏將該手提包交
    予被告時應會告知其內放有槍彈，令其妥善藏放，以免被告
    於不知情之情形下任意棄置而遭查獲，是被告於原審供承吳
    志宏有告知手提包內放有上開槍彈等情，應係符合事實而可
    採信，其於本院改稱係於99年5月初整理房間時始知悉手提
    包內放有槍彈云云，顯有違事理，殊非可取，是其自94年2
    月初某日起即知悉該手提包內放有槍彈而予以收受寄藏之事
    實，已足堪認定。
  (二)警方所查扣之上開槍彈經送鑑定結果認：如附表一、二所示
    之手槍，經鑑定結果，均認係改造手槍，由仿BERETTA廠M9型
    半自動手槍製造之槍枝，換裝土造金屬槍管而成，擊發功能
    正常，可供擊發適用子彈使用，認具殺傷力；另扣案如附表
    所示編號三之手槍1支，經鑑定認係改造手槍，由仿BERETT A
    廠84型半自動手槍製造之槍枝，換裝土造金屬槍管而成，擊
    發功能正常，可供擊發適用子彈使用，認具殺傷力；又送鑑
    子彈2顆，均非制式子彈，由金屬彈殼組合直徑8.9±0.5mm金
    屬彈頭而成，採樣1顆試射，可擊發，具殺傷力，本院再將其
    餘之1顆子彈送鑑定認：該子彈可擊發，認具殺傷力等情，有
    內政部警政署刑事警察局99年6月3日刑鑑字第099007232 3號
    槍彈鑑驗書1份附卷可憑（見偵卷第13-19頁、本院卷第49頁
    ）。此為鑑定機關本於專業知識及以精密儀器測試後所得之
    結論，自可憑信。此外，復有原審法院核發之搜索票、搜索
    扣押筆錄、扣押物品目錄表、嘉義市政府警察局槍彈初步檢
    視報告表及照片16張（見警卷第17-28頁）及案外人吳志宏
    個人除戶資料查詢結果1份在卷可憑（見警卷第30頁），本
    件事證明確，被告犯行堪以認定，應依法論科。
二、核被告寄藏槍彈之行為，係犯槍砲彈藥刀械管制條例第8條
    第4項之未經許可寄藏其他可發射子彈具有殺傷力之改造手
    槍罪及同條例第12條第4項之未經許可寄藏子彈罪。又槍砲
    彈藥刀械管制條例將「持有」與「寄藏」為分別之處罰規定
    ，則單純之「持有」，固不包括「寄藏」，但「寄藏」之受
    人委託代為保管，其保管之本身所為之「持有」，既係「寄
    藏」之當然結果，法律上自僅就「寄藏」行為為包括之評價
    ，不應另就「持有」予以論罪，是本件自不另就被告持有槍
    彈之行為論罪科刑。又被告寄藏具有殺傷力之改造手槍雖有
    3 枝、寄藏具殺傷力子彈2顆，然僅各侵害1個社會法益，各
    屬單純一罪，不發生想像競合之問題。被告以一行為同時觸
    犯未經許可寄藏可發射子彈具有殺傷力之改造手槍罪及未經
    許可寄藏子彈罪，應依想像競合犯之例，應從較重之未經許
    可寄藏可發射子彈具有殺傷力之改造手槍罪處斷。又寄藏手
    槍罪為繼續犯，於其終止寄藏之前，犯罪行為仍在繼續實施
    之中，其間法律縱有變更，但其行為既繼續實施至新法施行
    以後，自無行為後法律變更之可言，是本件應逕適用查獲時
    之法律論科。另槍砲彈藥刀械管制條例第8條雖經立法院修
    正通過，並經總統於100年1月5日公布，然該法條僅係增列
    第6項規定製造、轉讓、出租、出借或持有空氣槍者，得按
    其情節減輕刑責而已，其他各項內容及刑度均未變更，被告
    所寄藏者既為可發射子彈具有殺傷力之改造手槍，自無增修
    第6項之適用，是本件尚無新舊法比較之問題，併予敘明。
三、被告另辯稱：伊年僅20歲，年輕識淺，涉世未深，於整理家
    中時發現槍枝不知如何是好，始決意藏放，又伊藏放期間並
    未取出把玩或炫耀，且約半月即遭查獲危害社會法益不大，
    是本件即有刑法第59條酌量減刑之適用云云。惟按刑法第57
    條所列各款，為量刑時應行注意之事項，並非同法第59 條
    酌減其刑之根據，刑法第59條之酌量減輕其刑，必須犯罪另
    有特殊之原因與環境等，在客觀上足以引起一般同情，認為
    即予宣告法定低度刑期尤嫌過重者，始有其適用（最高法院
    45年台上字第1165號判例意旨參照）。經查，被告寄藏之改
    造手槍3支，數量頗多，且寄藏槍彈時間逾5年，對於他人生
    命及社會安全之潛在危險性甚鉅，參以國內槍枝氾濫，持槍
    犯罪之重大案件頻傳，嚴重危害社會安寧秩序等情，故被告
    上開犯行顯難認有何特殊原因或環境在客觀上足以引起一般
    同情或堪資憫恕可言，況本件係警方依他人之檢舉而查獲等
    情，業經本院調閱原審法院99年度聲搜字第506號卷查明屬
    實，被告若未持槍把玩或炫耀，他人如何知悉其有上開槍彈
    而向警方檢舉？再者，被告於原審時供稱其之前受僱於傳播
    公司載送小姐等情（見原審卷第92頁），足見被告交往複雜
    ，其生活經驗有別一般青少年，以其在外工作之經驗當知槍
    彈係違禁物，自應向警方報案，然其竟決意藏放，惡性非輕
    ；至其在原審所援引依刑法第59條酌量減刑之判決（見原審
    卷第31-77頁），其犯罪情節或為持有單1手槍，或持有者為
    空氣槍，或短暫持有，顯與被告長期寄藏持有3支改造手槍
    情形不同，尚難援引上開個案資為被告有利認定。綜上，本
    院認其行為並未符合刑法第59條酌量減刑之適用，併此敘明
    。
四、原審以被告罪證明確，予以論科固非無見，惟查：(一)本件警
    方所查扣之子彈2顆，經警方送鑑時，鑑定機關採樣1顆試射
    ，認具殺傷力，則另一顆子彈是否具有殺傷力，尚屬不明，
    原審未將其餘另1顆子顆送鑑定，逕依原鑑定意見書遽認其
    亦有殺傷力，自有未洽。(二)該另外1顆子彈經本院再次送鑑
    後業已擊發而失卻違禁物之性質，自不得予以沒收，則原判
    決先前所為之沒收宣告，已失去依據。上訴意旨雖以僅寄藏
    持有該槍彈10餘日，應符合酌量減刑之要件，雖無理由，惟
    原判決既有上開可議之處，自屬無可維持，應由本院加以撤
    銷改判。爰審酌被告前科素行、犯罪動機及目的；犯罪時未
    受明顯刺激；其家庭及生活狀況、教育程度為高中（職）肄
    業、目前休學從事鐵工，寄藏持有槍彈之數量非少，對治安
    具潛在之威脅，惟無證據可認其曾持該等槍彈犯案，事後坦
    承部分犯行（僅承認寄藏10餘日），態度尚可等一切情狀，
    仍依原判決量處有期徒刑3年2月，併科罰金新臺幣10萬元，
    罰金部分如易服勞役以新臺幣1,000元折算1日。扣案如附表
    所示之槍枝3支係違禁物，應依刑法第38條第1項第1款規定
    宣告沒收。至扣案子彈2顆經送鑑時業經試射擊發，已不具
    有殺傷力而非屬違禁物，爰不予宣告沒收。
五、據上論斷，應依刑事訴訟法第369條第1項前段、第364條、
    第299條第1項前段，槍砲彈藥刀械管制條例第8條第4項、第
    12 條第4項，刑法第55條、第42條第3項、第38條第1項第1
    款，判決如主文。
本案經檢察官江守權到庭執行職務。
中    華    民    國    100   年     3    月    3    日
                  刑事第五庭    審判長法  官  楊明章
                                      法  官  蔡美美
                                      法  官  黃國永
以上正本證明與原本無異。
如不服本判決應於收受送達後10日內向本院提出上訴書狀，其未
敘述上訴理由者，並得於提起上訴後10日內向本院補提理由書（
均須按他造當事人之人數附繕本）「切勿逕送上級法院」。
                                      書記官  陳淑貞
中    華    民    國    100   年     3    月    3    日
附錄本案論罪科刑法條全文：
槍砲彈藥刀械管制條例第8條：
未經許可，製造、販賣或運輸鋼筆槍、瓦斯槍、麻醉槍、獵槍、
空氣槍或第4條第1項第1款所定其他可發射金屬或子彈具有殺傷
力之各式槍砲者，處無期徒刑或5年以上有期徒刑，併科新臺幣1
千萬元以下罰金。
未經許可，轉讓、出租或出借前項所列槍枝者，處5年以上有期
徒刑，併科新臺幣1千萬元以下罰金。
意圖供自己或他人犯罪之用，而犯前二項之罪者，處無期徒刑或
7年以上有期徒刑，併科新臺幣1千萬元以下罰金。
未經許可，持有、寄藏或意圖販賣而陳列第1項所列槍枝者，處3
年以上10年以下有期徒刑，併科新臺幣700萬元以下罰金。
第1項至第3項之未遂犯罰之。
槍砲彈藥刀械管制條例第12條第4項：
未經許可，持有、寄藏或意圖販賣而陳列子彈者，處5年以下有
期徒刑，併科新台幣300元以下罰金。
附表：
┌──┬───────────────────────┬─────────┐
│編號│    槍    枝    型   式                       │數量              │
├──┼───────────────────────┼─────────┤
│一  │仿BERETTA廠M9型半自動手槍製造之改造手槍（槍枝 │壹支（含彈匣壹個）│
│    │管制編號：0000000000號）                      │                  │
├──┼───────────────────────┼─────────┤
│二  │仿BERETTA廠M9型半自動手槍製造之改造手槍（槍枝 │壹支（含彈匣壹個）│
│    │管制編號：0000000000號）                      │                  │
├──┼───────────────────────┼─────────┤
│三  │仿BERETTA廠84型半自動手槍製造之改造手槍（槍枝 │壹支（含彈匣壹個）│
│    │管制編號：0000000000號）                      │                  │
└──┴───────────────────────┴─────────┘